【裁判字號】    97,上易,131
【裁判日期】    970331
【裁判案由】    賭博
【裁判全文】
臺灣高等法院高雄分院刑事判決         97年度上易字第131號
上  訴  人
即  被  告  甲○○
上列上訴人因賭博案件，不服臺灣高雄地方法院95年度易字第71
7 號中華民國96年11月15日第一審判決（起訴案號：臺灣高雄地
方法院檢察署94年度偵字第24046 號），提起上訴，本院判決如
下：
     主  文
上訴駁回。
     事  實
一、甲○○意圖營利，於民國（下同）94年7 月31日某時，提供
    高雄縣鳳山市○○路30之3 號「鴻運檳榔攤」之公眾得出入
    場所及樸克牌給黃性仁、梁志裕、方忠信、陳文世4 人，用
    樸克牌為賭具，以俗稱十三支方式賭博財物（黃性仁、梁志
    裕、方忠信、陳文世賭博部分業據原審判決確定），每玩完
    一付牌，黃性仁、梁志裕、方忠信、陳文世即給付新台幣（
    下同）100 元給甲○○。嗣於同月31日23時許，在上址方忠
    信、陳文世因懷疑梁志裕、黃性仁偷換牌詐賭之細故與梁志
    裕發生爭執，方忠信、陳文世2 人竟均基於傷害人身體之犯
    意聯絡，共同毆打梁志裕成傷，嗣林旭平於94年8 月1 日0
    時20分許，在高雄縣鳳山市○○路30之3 號，梁上村經其子
    梁志裕打電話通知到場後，因上開詐賭之細故與梁上村發生
    爭執，竟基於傷害人身體之犯意，毆打梁上村成傷（林旭平
    、方忠信、陳文世3 人傷害部分亦據原審判決確定），嗣經
    梁志裕、梁上村報警後查悉上情。
二、案經高雄縣政府警察局鳳山分局移送台灣高雄地方法院檢察
    署檢察官偵查起訴。
     理  由
壹、證據能力部分：
    按被告以外之人於審判外之陳述，雖不符刑事訴訟法第159
    條之1 至第159 條之4 之規定，而經當事人於審判程序同意
    作為證據，法院審酌該言詞陳述或書面陳述作成時之情況，
    認為適當者，亦得為證據；另當事人、代理人或辯護人於法
    院調查證據時，知有第159 條第1 項不得為證據之情形，而
    未於言詞辯論終結前聲明異議者，視為有前項之同意，刑事
    訴訟法第159 條第1 項、第159 條之5 分別定有明文。本件
    檢察官、被告於本院審判程序時，就原審判決所引用各項證
    據（含傳聞證據、非傳聞證據及符合法定傳聞法則例外之證
    據）之證據能力，均表示無意見，（見本院卷第20-21 頁）
    ，且於本院言詞辯論終結前，檢察官、被告對於卷附具有傳
    聞證據性質之證據，既已知其情，均未聲明異議，本院認該
    具有傳聞證據性質之證據，並無任何違法取證之不適當情形
    ，以之作為證據使用係屬適當，自得採為認定被告犯罪事實
    之證據。
貳、實體部分：
一、訊據上訴人即被告甲○○（下稱被告）對於在高雄縣鳳山市
    ○○路30之3號開設「鴻運檳榔攤」及94年7月31日黃性仁、
    梁志裕、方忠信、陳文世等人在上開「鴻運檳榔攤」內以樸
    克牌為賭具賭博財物等事實固不爭執，惟矢口否認有意圖營
    利提供賭博場所之犯行，辯稱：當天他們晚上10點多在檳榔
    攤聚賭，我與朋友在泡茶，我在原審有詰問四位證人黃性仁
    、梁志裕、方忠信、陳文世，他們都說我沒有提供場所及要
    求他們拿100 元向我買香煙及檳榔，我沒有提供場所予他們
    聚賭云云。然查：
  (一)同案被告梁志裕、黃性仁、方忠信、陳文世確有於上開時、
    地以樸克牌賭博財物之事實，業據同案被告梁志裕、黃性仁
    於原審審理中坦承不諱，核與同案被告陳文世於原審審理中
    證述之內容相符。
  (二)被告甲○○上開犯行，業據證人即同案被告黃性仁於偵查中
    證述：在被告甲○○檳榔攤玩13支，玩完1 副牌，每人100
    元給檳榔攤等語明確（見偵卷第16頁），復於原審審理中證
    稱：於偵查中所稱給檳榔攤，就是給被告甲○○，去那邊打
    就是用1 副牌，每個人給被告甲○○抽頭100 元等語無誤（
    見原審卷第135 頁）；另證人即同案被告梁志裕亦於原審審
    理中證稱：1 副牌完，每個人要給被告甲○○100 元，4 、
    5 輪後就要換1 副牌，換牌要給被告甲○○100 元等語明確
    （見原審卷第137 頁）；參以上開證人黃性仁、梁志裕與被
    告並無恩怨，自無干冒偽證刑責之理，是其證述應堪採信。
    至於同案被告陳文世於原審審理中雖證稱：被告甲○○無抽
    頭，是賭博的人每人以100 元買1 包香煙1 包檳榔，每個人
    都是這樣的等語，惟嗣後又改稱：其餘在場賭博的人有無向
    被告甲○○買，因為我沒有看到，所以不知道等語（見原審
    卷第133 、134 頁），其證述內容前後不一，所證尚難採信
    ，亦難採為有利被告之認定。
  (三)綜上所述，被告甲○○所辯應係避就卸責之詞，委無足採。
    本件事證明確，被告甲○○上開意圖營利提供賭博場所之犯
    行堪以認定。
二、按行為後法律有變更者，適用行為時之法律，但行為後之法
    律有利於行為人者，適用最有利於行為人之法律，修正後刑
    法第2 條第1 項定有明文。再按本次法律變更，比較時應就
    罪刑有關之共犯、未遂犯、想像競合犯、牽連犯、連續犯、
    結合犯，以及累犯加重、自首減輕暨其他法定加減原因（如
    身分加減）與加減例等一切情形，綜其全部罪刑之結果而為
    比較（最高法院95年5 月23日95年度第8 次刑庭會議決議參
    照）。查本件被告行為後，有關論罪科刑所適用之刑法業於
    94年2 月2 日修正公布，95年7 月1 日起施行，而有下列變
    更，茲分述如下：
  (一)罰刑部分：被告行為後，刑法第33條關於罰金數額之規定，
    由銀元1 元以上，修正為新臺幣1 千元以上，以百元計算。
    其修正結果，被告所犯罪名法定刑之罰金刑最高額部分數額
    雖與修正前相同，惟最低額部分則均已提高為新臺幣1 千元
    ，經比較新、舊法之結果，應以被告行為時之舊法對其較為
    有利。
  (二)被告行為後，刑法第41條第1 項前段已有修正，被告行為時
    之刑法第41條第1 項前段規定：「犯最重本刑為5 年以下有
    期徒刑以下之刑之罪，而受6 個月以下有期徒刑或拘役之宣
    告，因身體、教育、職業、家庭之關係或其他正當事由，執
    行顯有困難者，得以1 元以上3 元以下折算1 日，易科罰金
    。」又行為人行為時之易科罰金折算標準，修正前罰金罰鍰
    提高標準條例第2 條前段（現已刪除）規定，就其原定數額
    提高為100 倍折算1 日，則本件行為人行為時之易科罰金折
    算標準，應以銀元300 元折算1 日，經折算為新臺幣後，應
    以新臺幣900 元折算為1 日。至於94年1 月7 日修正、95年
    7 月1 日公布施行之刑法第41條第1 項前段，則規定：「犯
    最重本刑為5 年以下有期徒刑以下之刑之罪，而受6 個月以
    下有期徒刑或拘役之宣告者，得以新臺幣1000元、2000元或
    3000元折算1 日，易科罰金」。比較修正施行前後之易科罰
    金折算標準，以95 年7月1 日施行前之規定，較有利於行為
    人，則應依刑法第2條 第1 項前段，適用修正前刑法第41條
    第1 項前段規定，定其折算標準。
三、核被告甲○○所為，係犯刑法第268 條意圖營利提給賭博場
    所罪，又被告犯罪時間，在民國96年4 月24日以前，合於中
    華民國96年罪犯減刑條例所定減刑條件，應依法減其宣告刑
    二分之一。
四、原審認被告甲○○罪證明確，因而適用刑法第268 條第1 項
    修正前刑法第41條第1 項前段，中華民國96年罪犯減刑條例
    第2 條第1 項第3 款等規定，並審酌被告甲○○所為助長賭
    風，危害社會秩序，犯後態度欠佳，尚無悔意等一切情狀，
    量處有期徒刑四月，並依96年罪犯減刑條例所定減刑條件，
    依法減其宣告刑二分之一，及依修正前刑法第41條第1 項前
    段諭知易科罰金之折算標準。其認事用法，核無不合，量刑
    亦屬允當。被告上訴意旨否認犯罪，指摘原判決不當為無理
    由，應予駁回。
據上論斷，應依刑事訴訟法第368條，判決如主文。
本案經檢察官王登榮到庭執行職務。
中    華    民    國    97    年    3     月    31    日
                  刑事第八庭    審判長法  官  李炫德
                                      法  官  李政庭
                                      法  官  陳志銘
以上正本證明與原本無異。
不得上訴。
中    華    民    國    97    年    3     月    31    日
                                      書記官  盧雅婷
附錄本判決論罪科刑法條：
中華民國刑法第268條
(圖利供給賭場或聚眾賭博罪)
意圖營利，供給賭博場所或聚眾賭博者，處3 年以下有期徒刑，
得併科3 千元以下罰金。


司法院資訊處製作；財團法人民間司法改革基金會備份。
